最  高  行  政  法  院  裁  定
                                     100年度裁字第1863號
上  訴  人  張菁菁
            張雯雯
            張宇林
共      同
訴訟代理人  彭志傑  律師
被 上訴 人  內政部
代  表  人  江宜樺
上列當事人間土地徵收事件，上訴人對於中華民國100年4月12日
臺北高等行政法院99年度訴字第1931號判決，提起上訴，本院裁
定如下：
    主  文
上訴駁回。
上訴審訴訟費用由上訴人負擔。
    理  由
一、按對於高等行政法院判決之上訴，非以其違背法令為理由，
    不得為之，行政訴訟法第242條定有明文。依同法第243條第
    1項規定，判決不適用法規或適用不當者，為違背法令；而
    判決有同條第2項所列各款情形之一者，為當然違背法令。
    是當事人對於高等行政法院判決上訴，如依行政訴訟法第24
    3條第1項規定，以高等行政法院判決有不適用法規或適用不
    當為理由時，其上訴狀或理由書應有具體之指摘，並揭示該
    法規之條項或其內容；若係成文法以外之法則，應揭示該法
    則之旨趣，倘為司法院解釋或本院之判例，則應揭示該判解
    之字號或其內容。如以行政訴訟法第243條第2項所列各款情
    形為理由時，其上訴狀或理由書，應揭示合於該條項各款之
    事實。上訴狀或理由書如未依此項方法表明者，即難認為已
    對高等行政法院判決之違背法令有具體之指摘，其上訴自難
    認為合法。
二、本件上訴人對於臺北高等行政法院判決上訴，主張：上訴人
    於「國道1號五股至楊梅段拓寬工程」(林口鄉都市土地)用
    地協議價購或以其他方式取得會議階段已向需用土地人國道
    新建工程局表示，政府以遠低於市價價購上訴人土地，上訴
    人無法接受，且因政府欲價購之土地，相鄰左右方土地皆為
    國有地，希望改以同等面積相鄰之國有地與上訴人互換，始
    符合公平原則。又查同為徵收土地案件之臺中科學工業園區
    第四期彰化二林相思寮徵地案，行政院即同意以「以地易地
    並承諾整地」之方案以代徵收。以地易地案，由財政部國有
    財產局專案讓售足知，行政機關於徵收土地之方法中已有「
    以地易地」之行政行為，且透過充分發揮共同一體之行政機
    能後即能達成。然原判決一方面宣示徵收行為為最後萬不得
    已的最後強制手段，惟就本案上訴人要求「以地易地」之方
    法，僅需依行政程序法第6條、第7條第1款、第2款及第19條
    第1項規定，由行政機關發揮共同一體之行政機能即能完成
    等情，於原判決理由中並未論述，是原判決認本案已達可使
    用萬不得已之最後強制手段即徵收行為，實有判決理由不備
    及適用法規不當之違背法令情形等語。上訴人上述主張雖以
    該判決違背法令為由，惟查上訴人在原審之各項主張如何不
    足採，原判決均已論明，並無不合。核其上訴理由，無非係
    重述其在原審主張，執其主觀歧異之法律見解，就原審所為
    論斷或駁斥其主張之理由，泛言原判決不適用法規或適用不
    當，或就原審已論斷者，泛言理由不備，而未具體表明原判
    決究竟有如何合於不適用法規或適用不當、或有行政訴訟法
    第243條第2項所列各款之情形，尚難認為已對原判決之如何
    違背法令有具體之指摘。況縱原審有未於判決中加以論斷者
    ，惟尚不影響於判決之結果，亦與所謂判決不備理由之違法
    情形不相當。依首揭說明，應認其上訴為不合法。
三、據上論結，本件上訴為不合法。依行政訴訟法第249條第1項
    前段、第104條、民事訴訟法第95條、第85條、第78條，裁
    定如主文。
中    華    民    國    100   年    7     月    29    日
                    最高行政法院第四庭
                        審判長法官  吳  明  鴻
                              法官  林  茂  權
                              法官  侯  東  昇
                              法官  黃  秋  鴻
                              法官  陳  國  成

以  上  正  本  證  明  與  原  本  無  異
中    華    民    國    100   年    7     月    29    日
                              書記官  彭  秀  玲